【裁判字號】    97,易,718
【裁判日期】    970930
【裁判案由】    詐欺
【裁判全文】
臺灣桃園地方法院刑事判決               97年度易字第718號
公  訴  人  臺灣桃園地方法院檢察署檢察官
被      告  甲○○
上列被告因詐欺案件，經檢察官提起公訴（96年度偵字第29354
號），本院判決如下：
    主  文
本件免訴。
    理  由
一、公訴意旨略以：被告甲○○係址設桃園縣龜山鄉○○○○街17
    號2 樓「日達物流宅配有限公司」（下稱日達公司，名義負
    責人為吳淑芬）之實際負責人，同時為址設桃園縣楊梅鎮○
    ○路○ 段195 巷41弄19之4 號「宏達通運有限公司」（下稱
    宏達公司）之負責人，上開2 家公司之財務均由被告負責。
    被告於民國94年3 月間，意圖為自己不法之所有，向永欣租
    賃股份有限公司（下稱永欣公司）之業務員佯稱：日達公司
    欲以動產擔保交易附條件分期付款買賣之方式，向永欣公司
    貸款新臺幣（下同）3,000,000 元，購買營業曳引車及營業
    半拖車各1 輛，永欣公司不疑有他，遂應允之。於同年月22
    日，甲○○即以日達公司負責人吳淑芬之名義簽訂附條件買
    賣契約書，雙方並約明：永欣公司先撥款3,000,000 元後，
    日達公司即應完成購車過戶登記等手續，並協同永欣公司辦
    理動產擔保交易附條件買賣之設定事宜。詎永欣公司依被告
    指示，於同年月28日撥款3,000,000 元匯入宏達公司設於寶
    華商業銀行林口分行帳號000000000000帳戶內後，被告旋於
    同年月30日分次全部轉出，並挪為他用，而未依約購車，日
    達公司亦僅依約償付3 期本息，共323,400 元後（依兩造簽
    訂之附條件買賣契約書係分36期攤還本息，每期107,800 元
    ），即未再清償，永欣公司為此多次催促日達公司履約繳款
    及購車，均未獲回應，永欣公司至此始知受騙。因認被告涉
    犯刑法第339 條第1 項之詐欺取財罪嫌等語。
二、按案件曾經判決確定者，應諭知免訴之判決，刑事訴訟法第
    302 條第1 款定有明文。又訴訟上所謂一事不再理之原則，
    關於實質上一罪或裁判上一罪（如連續犯、牽連犯），亦均
    有其適用，最高法院60年臺非字第77號著有判例。亦即不論
    實質上之一罪，或連續犯、牽連犯、想像競合犯等裁判上之
    一罪，其一部事實已經判決確定者，對於構成一罪之其他部
    分，均有其適用，此乃基於審判不可分之關係，在審理事實
    之法院，就全部犯罪事實，依同法第267 條之規定，本應予
    以審判，故其判決確定之效力，應及於全部之犯罪事實（最
    高法院85年台非字第348 號判決參照）。再按行為後法律有
    變更者，適用行為時之法律。但行為後之法律有利於行為人
    者，適用最有利於行為人之法律，刑法第2 條第1 項定有明
    文。本件被告行為後，刑法於95年6 月14日修正，95年7 月
    1 日生效，修正後刑法將修正前刑法第56條連續犯之規定刪
    除，連續犯之規定經刪除後，數行為將予分論併罰，而數罪
    併罰之結果較論以連續犯裁判上一罪之情形為重。經比較新
    舊法結果，以行為時舊法之規定有利於被告，是若被告犯行
    成立連續犯，自有舊法之適用，亦即仍論以連續犯，合先陳
    明。
三、經查，被告前曾被訴：「被告係址設桃園縣楊梅鎮○○路○
    段195 巷41弄19之4 號宏達公司之負責人，同時為址設桃園
    縣中壢市○○○街58巷2 號5 樓宏泰物流通運有限公司（下
    稱宏泰公司，名義負責人為胡清宗）及址設桃園縣楊梅鎮○
    ○路○ 段195 巷41弄19之4 號2 樓廣達流通服務有限公司（
    以下稱廣達公司，名義負責人為吳淑芬）之實際負責人，宏
    達公司、宏泰公司及廣達公司之財務、資金調度及分配均由
    被告負責。被告明知宏達公司、宏泰公司及廣達公司之財務
    及資金週轉均已發生困難，竟於94年4 月間，意圖為自己不
    法之所有，向茂豐租賃股份有限公司臺北分公司（下稱茂豐
    公司）之業務員黃河清佯稱：宏泰公司欲以動產擔保交易附
    條件買賣之方式，向茂豐公司貸款3,500,000 元，購買營業
    大貨車1 輛，黃河清不疑有他，遂應允之，於同年19日，被
    告即代表買方宏泰公司簽訂附條件買賣契約書，並交付以廣
    達公司為發票人，面額均為107,800 元之分期付款支票共36
    張予茂豐公司收執。雙方約定：茂豐公司先撥款3,000,000
    元，待宏泰公司完成購車過戶登記等手續後，茂豐公司再撥
    餘款500,000 元，宏泰公司並應協同茂豐公司辦理動產擔保
    交易附條件買賣之設定登記。詎茂豐公司依約於同年月25日
    撥款3,000,000 元匯入宏泰公司設於寶華商業銀行林口分行
    帳號000000000000號帳戶後，被告旋於翌日指示公司內之人
    員以語音轉出2,000,000 元至寶華商業銀行林口分行帳號00
    0000000000號宏達公司帳戶內，又於同日至寶華商業銀行中
    壢分行提領現金1,038,000 元，而前開匯入宏泰公司帳戶之
    2,000,000 元款項於同日亦遭現金提領一空，所有款項均遭
    被告挪為他用，而未依約購買營業大貨車1 輛，茂豐公司多
    次催促被告履約，被告置之不理，所交付廣達公司之支票經
    屆期提示因存款不足而未獲兌現，茂豐公司始知受騙。」一
    案（下稱前案），經臺灣桃園地方法院檢察署檢察官以95年
    度偵字第1260號起訴，經臺灣桃園地方法院以96年度易字第
    519 號刑事判決被告無罪，檢察官提起上訴，經臺灣高等法
    院於96年9 月20日以96年度上易字第1674號判決撤銷原判決
    ，判處被告有期徒刑1 年，減為有期徒刑6 月，如易科罰金
    ，以900 元折算1 日，並於同日確定等情，有臺灣高等法院
    96年度上易字第1674號刑事判決1 份（見臺灣桃園地方法院
    檢察署96年度偵字第29354 號偵查卷宗第20至22頁），及臺
    灣高等法院被告前案紀錄表1 份在卷足稽。
四、訊據本案被告固坦承有於上揭時地與永欣公司訂立附條件買
    賣契約書，以動產擔保交易附條件買賣之方式，向永欣公司
    貸款3,000,000 元，並將永欣公司已撥款之3,000,000 元挪
    做他用，未依約購買車輛並設定動產抵押予永欣公司之事實
    不諱，惟矢口否認有何詐欺取財之犯行，辯稱：伊係因日達
    公司、宏達公司經營不善，始將該筆貸款挪用，嗣後無力清
    償，貸款之初並無詐欺之犯意云云。惟查：
（一）被告於94年3 月間，以日達公司須購買營業曳引車、營業
      半拖車各1 輛為由，向永欣公司貸款3,000,000 元，同年
      月22日，被告以買方日達公司負責人吳淑芬之名義與永欣
      公司簽訂附條件買賣契約書，永欣公司於同年月28日撥款
      3,000,000 元匯入宏泰公司設於寶華商業銀行林口分行帳
      號000000000000號帳戶，被告旋於同年月30日即將上述款
      項提領一空，並未依約使用該款購車等情，業據被告於偵
      查及審理時自承在卷，復有永欣公司與日達公司之附條件
      買賣契約書、彰化銀行匯款回條聯、日達公司開立之統一
      發票、寶華銀行林口分行96年9 月11日寶林發字第0098號
      函及所附宏達公司於94年3 月之帳戶交易明細表各1 紙附
      卷可佐（見臺灣桃園地方法院96年度他字第2686號偵查卷
      宗第5 、6 頁及第18至20頁）。足認被告確有以動產擔保
      交易附條件買賣之方式，向永欣公司貸款3,000,000 元，
      並將永欣公司已撥之款項3,000,000 元於匯款兩日後，分
      次提領一空，且挪做他用未依約購買車輛並設定動產抵押
      予永欣公司等情無訛。
（二）次依被告於審理中時供述：「（審判長問：你是否為日達
      公司、宏達公司、宏泰公司、廣達公司之實際負責人？）
      是，這些公司的財務都是我負責調度。（審判長問：上開
      公司財務何時發生資金週轉不靈？）94年初我想要轉型作
      倉儲，用宏達、日達公司名義陸續購買大倉庫及貸款購買
      小貨車7 、80台，但實際營運狀況不好，有3 、40台小貨
      車都停止運作，沒有收入，但是貸款還是要繼續繳，就出
      現資金週轉困境，每月負債1,000,000 餘元，至同年7 月
      份就被法院查封。（審判長問：你實際經營日達公司、宏
      達公司、宏泰公司、廣達公司期間，這幾家公司彼此財務
      是否共通？）是，這4 家公司財務都是我在管理，不論是
      哪一家公司的應收帳款或應付帳款，都是我互相挪來挪去
      。...（檢察官問：你向永欣公司貸款3,000,000 元用在
      何處？）我先拿去軋票，另外再跟沈德義定1 台營業大貨
      車，但只有給他100,000 餘元，其他的錢都拿去給日達公
      司、宏達公司等軋票週轉，訂的車也不了了之，因為當時
      錢都拿去週轉了等語（見本院97年度易字第718 號刑事卷
      宗第3 頁至第4 頁及第8 頁）。顯見被告確為日達、宏達
      、宏泰及廣達公司之實際負責人，上述4 家公司財務均由
      其管理，其對於該等公司之應收帳款及所應支付之款項應
      知之甚詳。又由被告上開供述94年初以日達公司、宏達公
      司名義貸款購入多輛小貨車，惟實際營運狀況不佳，導致
      每月負債1,000,000 餘元等情，及卷附寶華銀行林口分行
      96年9 月11日寶林發字第0098號函及所附宏達公司於94年
      3 月之帳戶交易明細表（內容為永欣公司撥款3,000,000
      元兩日後，被告將之分次提領一空），顯見被告於94年3
      月間向永欣公司貸款時，日達及宏達公司營運早已出現窘
      境，公司財務左支右絀，須不斷尋找財源軋票始能平衡債
      務；又被告以日達公司負責人吳淑芬名義與永欣公司簽訂
      之附條件買賣契約書係約定分36期清償本息，每期107,80
      0 元，日達公司僅清償3 期即無力再為清償，益證被告於
      94年3 月間向永欣公司貸款時，日達公司支付能力巳陷於
      窘困至為明確。
（三）綜上所述，被告明知其實際經營之日達公司資力已不足，
      猶以設定動產擔保交易附條件買賣之方式，向永欣公司傳
      遞購車申貸之意願與能力，致永欣公司誤信其有支付能力
      而交付所申貸之款項，且事後被告未依約購車並設定抵押
      ，所得之款項竟挪做其實際經營之公司間軋票週轉所用，
      其僅清償3 期分期付款款項，致永欣公司受有損害，已非
      單純民事債權債務關係。本件事證已臻明確，被告所辯係
      卸責之詞，不足採信，其詐欺犯行洵堪認定。
五、經核本案與該他案間之關係：本案被告之詐欺犯行係於94年
    3 月間所為，前案所認定被告之詐欺犯行係於同年4 月間，
    時間緊接，且被告於本案及前案均係明知其所實際經營之上
    開公司已無資力，仍分別以其實際經營之日達公司、宏達公
    司欲以動產擔保交易附條件分期付款購買營業車之方式，向
    永欣公司、茂豐公司，分別貸款3,000,000 元、3,500,000
    元，使永欣公司、茂豐公司陷於錯誤，而依被告指示匯款，
    被告則分別旋於匯款後兩日、翌日，將永欣公司、茂豐公司
    匯入之款項提領一空並挪做他用，為其詐欺犯行。依上所述
    ，可知本案所起訴被告之犯行，與前案之被告犯行，時間緊
    接，犯罪構成要件相同，顯係基於概括犯意反覆為之，依修
    正前刑法之規定，應論以連續犯裁判上一罪。本案與前案判
    決確定之上開案件依修正前刑法之規定，為法律上之同一案
    件。本件公訴人就已判決確定之同一案件再行起訴，顯係就
    同一案件向本院重行起訴。依照上開說明，本件自應諭知免
    訴之判決。
據上論斷，應依刑事訴訟法第302 條第1 款，判決如主文。
本案經檢察官楊凱真到庭執行職務。
中    華    民    國    97    年    9     月    30    日
                  臺灣桃園地方法院刑事第八庭
                      審判長法  官  林惠霞
                            法  官  張瓊華
                            法  官  張明儀
以上正本證明與原本無異。
如不服本判決，應於判決送達後10日內向本院提出上訴狀（應附
繕本），其未敘述上訴理由者，應於上訴期間屆滿後20日內補提
理由書狀於本院，上訴於臺灣高等法院。
                            書記官  邱仲騏
中    華    民    國    97    年    9     月    30    日


司法院資訊處製作；財團法人民間司法改革基金會備份。
